【裁判字號】    89,自,536
【裁判日期】    900227
【裁判案由】    偽造文書
【裁判全文】
臺灣臺北地方法院刑事裁定                          八十九年度自字第五三六號
    自  訴  人  戊○○
    被      告  己○○
                丙○○
                辛○○
                乙○○
                甲○○
                壬○○
                庚○○
                丁○○
右列被告因偽造文書案件，經自訴人提起自訴，本院裁定如左：
    主  文
自訴駁回。
    理  由
一、按法院或受命推事於自訴案件第一次審判期日前訊問及調查結果，如認為案件有
    刑事訴訟法第二百五十二條至第二百五十四條之情形者，得以裁定駁回其自訴，
    同法第三百二十六條第三項定有明文。
二、本件自訴意旨略稱：
（一）緣自訴人於中國國際商業銀行（下稱中國商銀）天母分行擔任襄理，被告己○○為中國商銀營業部經理，查中國商銀於民國八十三年舉辦員工爭攬信用卡比
      賽時，被告己○○明知營業部襄理向延平並未至中南部及東部爭攬團體信用卡
      ，竟將二百六十六張團體信用卡申請書之介紹人欄登記為向延平之電腦代號，
      計入向某業績，向延平因此領得七千元獎金並獲頒獎狀，相當於記功，而獲提
      報升級，使自訴人之考績評等及升遷機會因此遭到排擠，致生損害於自訴人，
      被告己○○上開編製不實業績表之行為，顯已觸犯刑法第二百十五條所定從事
      業務之人，明知為不實之事項，而登載於其業務上作成之文書罪。
（二）自訴人因不服考績評等不公，向中國商銀人評會提出陳情，經人評會以八十五
      年十二月三十一日中總人字第五一三五號函覆自訴人，表示經人評會審議結果
      認定自訴人之考績評等並無偏頗，惟查若干人評會委員如喻傳馨、李吉雄、陳
      俊秀及黃淇漳等人並未參與決議，顯見人評會所提出之八十五年十二月十七日
      會議記錄係屬偽造，且其內容強詞奪理，嚴重偏頗，與事實不符，是以於前揭
      會議記錄簽名之人事處長丙○○、總經理辛○○及董事長乙○○等三人涉嫌偽
      造上開人評會會議記錄及上開第五一三五號函，其所為不利於自訴人之認定，
      已損害自訴人之權益，丙○○、辛○○及乙○○等三名被告應已觸犯刑法第二
      百十五條業務上文書登載不實罪。
（三）復查人評會對於自訴人之第二次陳情以八十六年十月四日（八六）中總人字第
      三九九三號函函覆自訴人，表示仍維持原議，惟該函內容與事實不符，純屬偽
      造，被告人事處長丙○○、人評會召集人甲○○、人事副總壬○○、總經理辛○○及董事長庚○○等人顯已觸犯刑法第二百十五條之規定。
（四）自訴人不服提出第三次陳情，中國商銀以八十七年三月二十四日（八七）中總
      字第八八七號函函覆自訴人，並發布八十七年三月二十四日（八七）中通字第
      ０四一號人事通知函，對於自訴人予以記過二次處分，惟查八十七年三月十七
      日並未召開人評會，是以上開第八八七號函內有關該懲處案係經八十七年三月
      十七日人評會審議之記載，顯係憑空捏造，且內容與事實不符，被告丙○○、
      壬○○、甲○○及丁○○等人係觸犯刑法第二百十五條業務上文書登載不實罪
      。
三、經查：
（一）按刑法第二百十五條所謂業務上登載不實之文書，乃指從事業務之人，明知為
      不實之事項，而登載於其業務上作成之文書，致生損害於公眾或他人，所謂足
      生損害於公眾或他人，須因該業務上之文書與該項不實之記載相結合後，違反
      保護一般大眾信賴該業務上文書之真實性，而對公信力有影響，方有處罰之必
      要，基此，刑法登載不實罪之行為客體，除係行為人職務上所掌之文書之外，
      尚須該文書能對外法律關係上產生特定具體之作用力，始足當之。查本件自訴
      人檢附如自訴狀附件六第二至十四頁之電腦列印資料為證，自訴被告己○○涉
      犯刑法第二百十五條之罪嫌，惟經檢閱上開資料內容，係中國商銀信用卡檔案
      之查詢資料，其內容載有流水序號、卡號、持卡人姓名、發卡日期、換卡日期
      、有效日期及停用等欄，依一般銀行實務慣例，此應屬不對外公開，僅供中國
      商銀內部保管之信用卡資料，縱該文書係屬被告己○○職務上所掌管，亦應僅
      係銀行管理信用卡之內部檔案，對外並不具任何證明力，揆諸上開說明，該電
      腦列印資料自非刑法第二百十五條登載不實罪所規定「業務上文書」之意義或
      範圍，是不能以刑法第二百十五條業務上文書登載不實罪相繩。
（二）復查自訴人另主張被告丙○○、辛○○、乙○○、甲○○、壬○○、庚○○及
      丁○○等人分別涉嫌偽造人評會八十五年十二月十七日會議記錄、八十五年十
      二月三十一日中總人字第五一三五號函、八十六年十月四日（八六）中總人字
      第三九九三號函、八十七年三月二十四日（八七）中總字第八八七號函及八十
      七年三月二十四日（八七）中通字第０四一號人事通知函，惟按刑法上偽造文
      書罪之構成要件，須以意圖供行使之用，無製作權人，以他人名義，製造內容
      虛偽之文書，致生損害於他人為要件。若係有製作權人，以自己名義製作，或
      經有製作權人授權而以該人名義製作，即與偽造文書構成要件有間。刑法第二
      百十五條乃處罰從事業務之人，業務上「登載不實」之行為，倘登載者原屬有
      權製作其業務上應作成之文書，即非偽造。查被告丙○○為中國商銀人事處長
      ，被告辛○○為中國商銀總經理，被告甲○○為中國商銀人評會召集人，被告
      壬○○為中國商銀人事副總，被告乙○○、庚○○及丁○○則分別為中國商銀
      前後任董事長，均位居中國商銀人事管理主管階層，其職掌範圍當然包括對於
      中國商銀員工之考核評定，是被告等人對於自訴人之陳情案作成決議，並以中
      國國際商業銀行總管理處名義函覆自訴人，自屬有權製作，與偽造文書構成要
      件有間，自訴人指摘被告等人偽造上開人評會決議及對於自訴人陳情案回函，
      亦不足採。
三、綜上所述，依自訴人指述之內容，被告等犯罪嫌疑均顯有不足，依照首開說明，
    本件自訴應予駁回。
據上論結，應依刑事訴訟法第三百二十六條第三項、第二百五十二條第十款，裁定如
主文。
中    華    民    國      九十      年      二      月      二十七      日
                                      臺灣臺北地方法院刑事第一庭
                                          法  官  李莉苓
右正本證明與原本無異
如不服本裁定應於送達後五日內向本院提出抗告狀
                                          書記官  陳惠娟
中    華    民    國      九十      年      三      月        五        日


司法院資訊處製作；財團法人民間司法改革基金會備份。
